ACORDAO-COMPLETO-2414893

ACÓRDÃO 8944/2020 ATA 29/2020 - SEGUNDA CÂMARA

VISTOS, relatados e discutidos estes autos de tomada de contas especial instaurada em razão da não comprovação da boa e regular aplicação dos recursos repassados ao Instituto de Tecnologia Aplicada a Educação Novo Horizonte por força do Convênio 811020/2005, celebrado entre a referida instituição e a União, por intermédio do Fundo Nacional de Desenvolvimento da Educação - FNDE, objetivando a implementação de ações educativas complementares destinadas à redução da exposição de crianças, adolescentes e jovens a situações de risco e vulnerabilidades sociais, bem como dos índices de repetência e evasão escolar na rede pública de ensino,
ACORDAM os Ministros do Tribunal de Contas da União, reunidos em sessão da 2ª Câmara, em:
9.1. nos termos do art. 12, § 3º, da Lei 8.443/1992, considerar revéis, para todos os efeitos, o Sr. Antônio Carlos de Souza Medeiros, o Instituto de Tecnologia Aplicada a Educação Novo Horizonte e a empresa Infinita Comércio e Serviços de Móveis Ltda., dando-se prosseguimento ao processo;
9.2. excluir da presente relação processual a empresa Infinita Comércio e Serviços de Móveis Ltda.;
9.3. com fundamento nos arts. 1º, inciso I, 16, inciso III, alíneas "b" e "c", da Lei 8.443/1992 c/c os arts. 19 e 23, inciso III, da mesma lei, e nos arts. 1º, inciso I, 202, § 6º, 209, incisos II e III, 210 e 214, inciso III, do Regimento Interno do TCU, julgar irregulares as presentes contas e condenar o Sr. Antônio Carlos de Souza Medeiros e o Instituto de Tecnologia Aplicada a Educação Novo Horizonte em débito, solidariamente, pelo valor original abaixo discriminado, atualizado monetariamente e acrescido dos juros de mora a partir da data indicada, nos termos da legislação vigente, até a efetiva quitação do débito, abatendo-se, na ocasião, a parcela já ressarcida aos cofres públicos, em 1º/3/2007, no valor de R$ 2.400,00, fixando-lhes o prazo de 15 (quinze) dias, a contar da ciência, para que comprovem, perante o Tribunal (art. 214, inciso III, alínea "a", do Regimento Interno do TCU) , o recolhimento da dívida aos cofres do Tesouro Nacional;
	Data
	Valor (R$) 

	29/12/2005
	120.660,46

9.4. autorizar, desde logo, com amparo no art. 28, inciso II, da Lei 8.443/1992, a cobrança judicial da dívida, caso não atendidas as notificações;
9.5. autorizar, desde já, nos termos do art. 26 da Lei 8.443/1992, o parcelamento da dívida em até 36 (trinta e seis) parcelas mensais e sucessivas, atualizadas monetariamente até a data do pagamento, esclarecendo aos responsáveis que a falta de pagamento de qualquer parcela importará no vencimento antecipado do saldo devedor (art. 217, § 2º, do Regimento Interno do TCU) , sem prejuízo das demais medidas legais cabíveis;
9.6. dar ciência desta decisão ao Fundo Nacional de Desenvolvimento da Educação - FNDE e à Procuradoria da República no Distrito Federal, para adoção das providências cabíveis, nos termos do art. 16, § 3º, da Lei 8.443/1992 c/c o art. 209, § 7º, do Regimento Interno deste Tribunal.

Tomada de contas especial instaurada em razão da não comprovação da boa e regular aplicação dos recursos repassados ao Instituto de Tecnologia Aplicada a Educação Novo Horizonte por força do Convênio 811020/2005, celebrado entre a referida instituição e a União, por intermédio do FNDE, objetivando a implementação de ações educativas complementares destinadas à redução da exposição de crianças, adolescentes e jovens a situações de risco e vulnerabilidades sociais, bem como dos índices de repetência e evasão escolar na rede pública de ensino.

Segunda Câmara

Fundo Nacional de Desenvolvimento da Educação - FNDE (00.378.257/0001-81).

3. Interessados/Responsáveis:
3.1. Interessado: Fundo Nacional de Desenvolvimento da Educação - FNDE (00.378.257/0001-81).
3.2. Responsáveis: Antônio Carlos de Souza Medeiros (XXX.431.356-XX); Instituto de Tecnologia Aplicada a Educação Novo Horizonte (04.482.911/0001-53); Infinita Comércio e Serviços de Móveis Ltda. (07.337.861/0001-09).

13.1. Ministros presentes: Ana Arraes (Presidente), Augusto Nardes (Relator) e Raimundo Carreiro.
13.2. Ministros-Substitutos presentes: Marcos Bemquerer Costa e André Luís de Carvalho.

ACORDAO-COMPLETO-2467047

Acórdão de Relação 4688/2021 - Segunda Câmara

Acórdão de Relação

AUGUSTO NARDES

Transcrevo a seguir a instrução de peça 30 lavrada no âmbito da Secretaria de Controle Externo da Educação (SecexEducação) , a qual contou com a anuência do escalão dirigente da unidade técnica (peças 31 e 32) :
"I.	 INTRODUÇÃO
1. 	Cuidam os autos de Tomada de Contas Especial (TCE) instaurada pelo Fundo Nacional de Desenvolvimento da Educação (FNDE) , em desfavor do Instituto de Tecnologia Aplicada a Educação Novo Horizonte (CNPJ 04.482.911/0001-53) e do Sr. Antônio Carlos de Souza Medeiros (CPF XXX.431.356-XX) , em razão da não comprovação da boa e regular aplicação dos recursos repassados ao referido Instituto, com sede no Distrito Federal, por força do Convênio 811020/2005, (Siafi 530808/2005) , celebrado entre a referida instituição e a União, por intermédio do FNDE, que teve por objeto a implementação de ações educativas complementares destinadas a reduzir a exposição de crianças, adolescentes e jovens a situações de risco e vulnerabilidades sociais, bem como os índices de repetência e evasão escolar na rede pública de ensino. 
II.	 HISTÓRICO 
2.	O Plano de Trabalho aprovado para o Convênio 811020/2005 (Siafi 530808/2005) previa o oferecimento de cursos nas áreas de línguas estrangeiras, informática e reforço escolar nas disciplinas de português e matemática, para 8.000 alunos de 35 escolas da zona urbana do Distrito Federal. Os recursos financeiros foram destinados para a aquisição de material didático e de apoio, e para pagamento de bolsa-auxílio para os monitores (peça 1, p. 233-235) .
3. Conforme disposto na Cláusula Quinta do convênio, foram orçados R$ 121.879,25 para a execução do objeto, dos quais R$ 120.660,46 foram repassados pela concedente e R$ 1.218,79 correspondem à contrapartida da convenente (peça 1, p. 251) . Os recursos federais foram repassados em parcela única, mediante a ordem bancária 20050B811240, emitida em 27/12/2005 (peça 2, p. 399) . 
4.	O ajuste vigeu no período de 30/11/2005 a 29/11/2006 (365 dias) , conforme Cláusula Quarta do convênio, e previu a apresentação da prestação de contas até 29/1/2007 (60 dias após o término da vigência) (peça 1, p. 251) .
5.	O exame das ocorrências descritas na instrução inicial (peça 6, p. 1-8) permitiu definir a responsabilidade solidária do Instituto de Tecnologia Aplicada a Educação Novo Horizonte (entidade convenente) e do Sr. Antônio Carlos de Souza Medeiros (representante legal da entidade convenente, à época dos fatos) , apurando-se o débito a eles atribuído (peça 6, p. 5-8) . 
6.	Também se identificou a responsabilidade solidária da empresa Infinita Comércio e Serviços de Móveis Ltda., até o limite do valor da Nota Fiscal 079, emitida em 14/2/2006, o qual foi de R$ 110.582,20 (peça 6, p. 6-8) . 
7.	Houve proposta de citação dos responsáveis para apresentarem alegações de defesa e/ou recolherem aos cofres do Tesouro Nacional os débitos discriminados, atualizados monetariamente, na forma da legislação em vigor (peça 6, p. 7-10) .
8.	As citações foram autorizadas por meio do pronunciamento da unidade técnica (peça 7) . As datas e os valores de débito propostos na instrução inicial (peça 6, p. 8-9) foram corrigidos, para fins de citação solidária dos responsáveis, conforme despacho da unidade técnica (peça 8) . 
9.	Nesta ocasião, analisam-se as citações solidárias propostas na instrução inicial (peça 6) , autorizadas pela unidade técnica (peça 7) , com base nos valores de débitos corrigidos no sistema (peça 8) , para fins de prosseguimento processual.
10. Na instrução inicial consta um rol de processos conexos (peça 6, p. 4) , os quais indicam irregularidades cometidas pela entidade convenente e por seu representante legal em outros convênios firmados com entidades públicas federais: TC Processo 004.179/2011-0 (Acórdão 335/2014-TCU-Plenário, Ministro Relator Benjamin Zymler) ; TC Processo 017.130/2010-7 (Acórdão 368/2014-TCU-Plenário, Ministro Relator Aroldo Cedraz) ; TC Processo 017.281/2010-5 (Acórdão 5846/2013-TCU-Segunda Câmara, Ministro Relator Aroldo Cedraz) ; TC Processo 026.675/2009-2 (Acórdão 3021/2011-TCU-Segunda Câmara, Ministro Relator Aroldo Cedraz) ; e TC Processo 016.714/2010-5 (Acórdão 652/2014-TCU-Plenário, Ministro Relator Aroldo Cedraz) . 
III. EXAME TÉCNICO 
III.1. Regularidade processual e caracterização da responsabilização
11. Como descrito na instrução inicial (peça 6) , foram atendidas as exigências do art. 10 da Instrução Normativa TCU 71/2012 quanto às peças obrigatórias que devem compor o processo de Tomada de Contas Especial no âmbito do Tribunal. 
12. A autoridade administrativa federal competente, no caso o FNDE, notificou o responsável tempestivamente da ocorrência do fato gerador que motivou a instauração desta tomada de contas especial, conforme se observa nas datas das emissões dos ofícios à convenente, bem como dos editais de notificação publicados (peça 2, p. 373-375) . 
13. O envio do processo de Tomada de Contas Especial ao TCU somente ocorreu em 2015 (conforme Ofício AECI/GM-MEC 37/2015, datado de 29/6/2015, peça 1, p. 1) , ou seja, transcorridos quase dez anos em relação à data de repasse de recursos do convênio em epígrafe. 
14. O débito apurado é de valor superior a R$ 100.000,00, o que justifica, nos termos do art. 6º, inciso I, da IN/TCU 71/2012 (com redação alterada pela IN/TCU 76/2016) , a instauração desta Tomada de Contas Especial e seu julgamento pelo TCU.
15. Os fatos apurados no processo indicam a ocorrência de prejuízo ao Erário oriundo da não comprovação da execução do objeto do Convênio 811020/2005 (Siafi 530808/2005) , celebrado entre FNDE e o Instituto de Tecnologia Aplicada a Educação Novo Horizonte. A documentação apresentada pelo responsável não permitiu concluir pela efetiva execução das ações, pela entrega dos materiais didáticos e de apoio supostamente adquiridos, bem como não permitiu a identificação do número de alunos atendidos, do conteúdo programático dos cursos ofertados com base nos livros adquiridos, da carga horária dos cursos e das unidades escolares beneficiadas.
16. Além disso, o FNDE constatou que a descrição da atividade econômica principal da empresa fornecedora do material didático, a Infinita Comércio e Serviços de Móveis Ltda. (CNPJ 07.337.861/000109) não condiz com a aquisição que teria sido efetuada pelo convenente. Em relação ao documento fiscal apresentado, não havia referência ao título e número do convênio, além de não haver atesto de recebimento e nem especificação do material didático fornecido. 
17. Com relação à atribuição de responsabilidade, deve ser imputada, solidariamente, ao Instituto de Tecnologia Aplicada a Educação Novo Horizonte/DF e ao Sr. Antônio Carlos de Souza Medeiros, Presidente da entidade, uma vez que todo o ocorrido se deu em sua gestão enquanto signatário do convênio.
18. A responsabilidade do Instituto advém da Súmula TCU 286/2014: 
A pessoa jurídica de direito privado destinatária de transferências voluntárias de recursos federais feitas com vistas à consecução de uma finalidade pública responde solidariamente com seus administradores pelos danos causados ao erário na aplicação desses recursos. (Súmula TCU 286. Convênio e Congêneres. Responsabilidade do convenente. Entidade de direito privado.) 
19. Desta forma, a responsabilidade do Instituto de Tecnologia Aplicada a Educação Novo Horizonte/DF (entidade convenente) e do Sr. Antônio Carlos de Souza Medeiros (Presidente da entidade à época dos fatos) decorre da não comprovação da execução do objeto do Convênio Processo 811020/20058 (Siafi 530808/2005) , celebrado entre o FNDE e o referido Instituto, que teve por objeto a implementação de ações educativas complementares destinadas a reduzir tanto a exposição de crianças, adolescentes e jovens a situações de risco e vulnerabilidades sociais como os índices de repetência e evasão escolar na rede pública de ensino.
20. A responsabilização da empresa Infinita Comércio e Serviços de Móveis Ltda. (CNPJ 07.337.861/0001-09) , contratada na execução do Convênio Processo 811020/20058 (Siafi 530808/2005) , conforme apontada na instrução inicial (peça 6) , deve-se à conduta de emitir nota fiscal relativa à venda de mercadoria incompatível com a atividade econômica (CNAE) da empresa, bem como receber os recursos públicos correspondentes, no âmbito do referido convênio, cuja execução do objeto não foi comprovada pelo convenente. A responsabilidade solidária da referida empresa foi apontada como o respectivo valor da Nota Fiscal 079, emitida em 14/2/2006 (R$ 110.582,20) , como descrito na instrução inicial (peça 6, p. 6-8) .
III.2. Validade das citações
21. A citação do Instituto de Tecnologia Aplicada à Educação - Novo Horizonte (CNPJ 04.482.911/0001-53) , instituição responsável pela execução do convênio, na condição de convenente, foi promovida, solidariamente com os demais responsáveis, Sr. Antônio Carlos de Souza Medeiros (CPF XXX.431.356-XX) e empresa Infinita Comercio e Serviços de Móveis Ltda. (CNPJ 07.337.861/0001-09) , por meio do Ofício 5225/2019-TCU/Seproc, de 20/9/2019 (peça 21) , recebido em 30/9/2019 (peça 24) .
22. A citação do Sr. Antônio Carlos de Souza Medeiros (CPF XXX.431.356-XX) , representante legal da entidade convenente, solidariamente com os demais responsáveis, Instituto de Tecnologia Aplicada à Educação - Novo Horizonte (CNPJ: 04.482.911/0001-53) , entidade convenente, e empresa Infinita Comercio e Serviços de Móveis Ltda. (CNPJ 07.337.861/0001-09) , foi promovida por meio do Ofício 5185/2019-TCU/Seproc, de 20/9/2019 (peça 20) , recebido em 30/9/2019 (peça 25) .
23. Em relação à citação da empresa Infinita Comércio e Serviços de Móveis Ltda. (CNPJ 07.337.861/0001-09) , solidariamente com os demais responsáveis, Sr. Antônio Carlos de Souza Medeiros (CPF XXX.431.356-XX) e Instituto de Tecnologia Aplicada à Educação - Novo Horizonte (CNPJ 04.482.911/0001-53) , foi promovida por meio do Ofício 0715/2019- SecexEduc, de 12/8/2019 (peça 12) , recebido em 14/8/2019 (peça 16) .
24. As citações promovidas são válidas, tendo em vista a comprovação de recebimento das comunicações, nos termos do art. 179, inciso II, do Regimento Interno do TCU e do art. 3º, inciso III, da Resolução TCU 170, de 30/6/2004.
III.3. Revelia dos responsáveis
25. Promovidas as citações dos responsáveis, houve transcurso do prazo regimental, sem envio de alegações de defesa e sem recolhimento dos débitos imputados, devendo ser considerados revéis, nos termos do art. 12, §3º, da Lei 8.443/1992.
26. Nos processos do TCU, a revelia não leva à presunção de que seriam verdadeiras todas as imputações levantadas contra os responsáveis, diferentemente do que ocorre no processo civil, em que a revelia do réu opera a presunção da verdade dos fatos narrados pelo autor. Dessa forma, a avaliação da responsabilidade do agente não pode prescindir da prova existente no processo ou para ele carreada. 
27. Ao não apresentar sua defesa, os responsáveis deixaram de produzir provas da regular aplicação dos recursos sob sua responsabilidade e/ou dos recursos recebidos, em afronta às normas que impõem aos gestores e às empresas contratadas para a execução de despesas com recursos públicos a obrigação legal de, sempre que demandados pelos órgãos de controle, apresentar os documentos que demonstrem a correta utilização das verbas públicas, a exemplo do contido no art. 93 do Decreto-Lei 200/1967: 'Quem quer que utilize dinheiros públicos terá de justificar seu bom e regular emprego na conformidade das leis, regulamentos e normas emanadas das autoridades administrativas competentes.' 
III.4. Prescrição da pretensão punitiva
28. Vale ressaltar que a pretensão punitiva do TCU, conforme Acórdão 1441/2016-TCU-Plenário, Ministro Relator Benjamin Zymler, que uniformizou a jurisprudência acerca dessa questão, subordina-se ao prazo geral de prescrição indicado no art. 205 do Código Civil, que é de dez anos, contado da data de ocorrência da irregularidade sancionada, nos termos do art. 189 do Código Civil, sendo este prazo interrompido pelo ato que ordenar a citação, a audiência ou a oitiva dos responsáveis.
29. Com base no art. 6º, inciso II, da IN/TCU 71/2012, a contagem do prazo de prescrição não foi interrompida, tendo em vista que houve transcurso de prazo superior a dez anos entre a data provável de ocorrência do dano (29/12/2005) e as citações dos responsáveis, promovidas somente no exercício financeiro de 2019 (conforme itens 21-24, desta instrução) .
30. Cabe destacar que o envio do processo de Tomada de Contas Especial ao TCU, por parte do órgão concedente, somente ocorreu em 29/6/2015 (Ofício AECI/GM-MEC 37/2015, datado de 29/6/2015, peça 1, p. 1) , ou seja, transcorrido prazo de mais de nove anos em relação à data de repasse de recursos do convênio.
31. Desta forma, houve prescrição da pretensão punitiva dos responsáveis, não havendo a possibilidade de cominação de penalidade.
III.5. Análise dos elementos constantes dos autos
32. Apesar da não apresentação de alegações de defesa, que configura revelia, mas considerando o princípio da verdade real que rege esta Corte, procurou-se buscar, em manifestações dos responsáveis na fase interna desta Tomada de Contas Especial, se havia algum argumento que pudesse ser aproveitado em benefício deles.
33. As manifestações no âmbito interno da TCE, constantes de alegações de defesa (peça 2, p.103-105) , foram analisadas pelo FNDE, com as conclusões a seguir descritas. 
34. Na Informação 95/2008/DIVAP/AUDIT/FNDE/MEC (peça 2, p. 103-111) , a Divisão de Auditoria de Programas (Divap) concluiu que: 
a) 	não foram apresentados documentos que permitissem comprovar a realização das ações relacionadas às despesas efetuadas, a exemplo de lista de presença, relatório circunstanciado das atividades ou certificações (peça 2, p. 109) ; 
b) 	as especificações técnicas do objeto constante no Termo de Referência, Anexo I do Instrumento Convocatório, não estavam suficientemente detalhadas a ponto de permitir aos pretensos licitantes interessados fazerem suas cotações de preços para o item de forma coerente, homogênea e independente, implicando na inobservância do art. 14 da Lei de Licitações e Contratos (Lei 8.666/1993) , concomitante com o disposto no Art. 3° da mesma Lei (peça 2, p. 107-109) ; e
c) 	não houve estimativa prévia de preço por parte do Instituto para nortear o valor de referência da licitação e indicar que o preço praticado se encontrava de acordo com o mercado, fato agravado por ter havido a participação de um único licitante no processo, contrariando o disposto no §1°, do item 'V' do art. 15 da Lei 8.666/1993 (peça 2, p. 109) . 
35. Na análise financeira da prestação de contas, o setor responsável gerou a Informação 170/2011/DIPRE/COAPC/CGCAP/DIFIN/FNDE/MEC, de 26/4/2011 (peça 2, p. 157-167) , em que se concluiu: 
a) 	os recursos da contrapartida não foram liberados para crédito na conta especifica do convênio (peça 2, p. 163) ; 
b) 	houve utilização imprópria de recursos do convênio para pagamento de despesa com tarifa de Transferência Eletrônica Disponível (TED) e Contribuição Provisória sobre Movimentação Financeira (CPMF) , no montante total de R$ 179,10 (peça 2, p. 163) ; 
c) 	na cópia da Nota Fiscal 079, no valor de R$ 110.582,20, não constava identificação com referência ao título e número do convênio e o atesto de recebimento (peça 2, p. 163) ; 
d) 	na situação cadastral do CNPJ do fornecedor junto ao sítio da Receita Federal, a descrição da atividade econômica principal da empresa era comércio atacadista de móveis e artigos de colchoaria, o que não condiz com a aquisição que foi efetuada (peça 2, p. 163-165) ; 
e)	 os recibos de pagamento de professores não faziam referência ao convênio (peça 2, p. 165) ; 
f)	 débitos na movimentação bancária não correspondiam aos valores detalhados na relação de pagamentos nem às datas em que esses foram efetuados (peça 2, p. 165) ; e
g)	 os recursos repassados e o saldo do convênio não foram aplicados no mercado financeiro (peça 2, p. 165) .
36. Quanto à análise técnica da prestação de contas do convênio, foi emitido o Parecer Pedagógico 33/2014/COPES/CGPES/DIGAP/FNDE/MEC, de 14/2/2014 (peça 2, p. 327-329) , em que foram acrescentadas as seguintes conclusões: 
a) a documentação apresentada não permitiu, do ponto de vista técnico-pedagógico, concluir pela efetiva execução das ações e pelo alcance dos objetivos propostos, pela aquisição e entrega dos materiais didáticos e de apoio ou mesmo pela identificação do exato número de alunos atendidos (peça 2, p. 328) ; 
b) ausência de cópia do material didático para análise da pertinência de conteúdo, sobretudo pela suspeição levantada quanto à atividade econômica principal da empresa fornecedora (peça 2, p. 329) ; e
c) ausência de relatório demonstrando como foram promovidos os cursos, bem como apontando carga horária, conteúdo programático, alunos e unidades escolares beneficiadas (peça 2, p. 329) .
37. Como se observa, a análise promovida no âmbito interno da TCE, quanto às alegações de defesa apresentadas naquela ocasião, conclui pela irregularidade nas contas, em face da não comprovação da execução do convênio em apreço.
38. Em se tratando de processo em que a parte interessada não se manifestou acerca das irregularidades imputadas, não há elementos para que se possa efetivamente aferir e reconhecer a ocorrência de boa-fé na conduta dos responsáveis, podendo este Tribunal, desde logo, proferir o julgamento de mérito pela irregularidade das contas, conforme os termos dos §§ 2º e 6º do art. 202 do Regimento Interno do TCU. (Acórdão 2064/2011-TCU-Primeira Câmara (relator: Ubiratan Aguiar) , 6.182/2011-TCU-1ª Câmara (relator: Weber de Oliveira) , 4.072/2010-TCU-1ª Câmara (Relator: Valmir Campelo) , 1.189/2009-TCU-1ª Câmara (Relator: Marcos Bemquerer) , 731/2008-TCU-Plenário (Relator: Aroldo Cedraz) .
39. Dessa forma, os responsáveis devem ser considerados revéis, nos termos do art. 12, §3º, da Lei 8.443/1992, devendo ter suas contas julgadas irregulares, sendo condenados solidariamente ao débito apurado, mas sem que lhes seja aplicada a multa prevista no art. 57 da Lei 8.443/1992, em face da prescrição da pretensão punitiva.
III.6. Limites à imputação de débito empresa Infinita Comércio e Serviços de Móveis Ltda.
40. Apesar da revelia dos responsáveis, em relação à responsabilização pelo débito neste processo de Tomada de Contas Especial, cabem algumas considerações.
41. Primeiramente, quanto à responsabilização da empresa Infinita Comércio e Serviços de Móveis Ltda. (CNPJ 07.337.861/0001-09) , solidariamente com os demais responsáveis por parte do débito imputado, serão descritos alguns limites à imputação do valor descrito na citação.
42. Conforme análise descrita na instrução inicial (peça 6) , a referida empresa, mediante venda de mercadorias incompatíveis com o registro de atividades constante da Classificação Nacional de Atividades Econômicas (CNAE) , concorreu para o cometimento do ato ilegal apurado no âmbito do Convênio Processo 811020/20058 (Siafi 530808/2005) celebrado entre o FNDE e o Instituto de Tecnologia Aplicada a Educação Novo Horizonte/DF, relativo à não execução do convênio.
43. De acordo com a análise na instrução inicial (peça 6) , a conduta da referida empresa de emitir nota fiscal relativa à venda de mercadorias incompatíveis com a atividade econômica (CNAE) por ela exercida, bem como receber os recursos públicos correspondentes cuja execução do objeto não foi comprovada pelo convenente, contribuiu para a inexecução do objeto pactuado no Convênio Processo 811020/20058 (Siafi 530808/2005) celebrado entre o FNDE e o Instituto de Tecnologia Aplicada a Educação Novo Horizonte/DF.
44. Cabe destacar, entretanto, que não há efetiva comprovação de recebimento de recursos por parte da referida empresa, tendo em vista que não houve emissão de cheque nominal, conforme consta da relação de pagamentos do convênio (peça 2, p. 57) . 
45. Nos extratos da conta específica do convênio, relativos aos meses de janeiro e fevereiro de 2016 (peça 2, p. 45-47) , não há vinculação capaz de comprovar os pagamentos à empresa Infinita Comércio e Serviços de Móveis Ltda. (CNPJ 07.337.861/0001-09) . Os pagamentos que supostamente estariam vinculados à Nota Fiscal 079, não possuem uma data única, e alguns valores sequer coincidem com os constantes da relação de pagamentos (peça 2, p. 57; peça 2, p. 313-315) .
46. O único indicativo de que teria havido pagamentos à empresa Infinita Comércio e Serviços de Móveis Ltda. (CNPJ 07.337.861/0001-09) é o recibo de quitação, datado de 14/2/2006, cuja assinatura não foi aposta por administrador ou sócio legal da empresa (peça 2, p. 59; peça 2, p. 7) .
47. Além destes limites quanto à efetiva comprovação de recebimento de recursos por parte da empresa Infinita Comércio e Serviços de Móveis Ltda. (CNPJ 07.337.861/0001-09) , cabe destacar que na citação, promovida por meio do Ofício 0715/2019- SecexEduc, de 12/8/2019 (peça 12) , o valor do débito imputado, no montante de R$ 110.582,20, foi datado de 29/12/2005 (data de recebimento dos recursos financeiros do convênio) . Esta data de débito (29/12/2005) , constante da citação da referida empresa, difere das supostas datas de recebimento dos recursos, constantes da relação de pagamentos (peça 2, p. 57) , as quais seriam: 13/1/2006 (R$ 13.000,00) , 25/1/2006 (R$ 1.066,20) , 26/1/2006 (R$ 20.000,00) e 7/2/2006 (R$ 75.516,00) .
48. Desta forma, não há um efetivo nexo entre a data de emissão do recibo (14/2/006, peça 2, p. 59) com os recursos sacados da conta específica do convênio (peça 2, p. 45 e 47) .
49. Todos os estes limites apontados dificultam a efetiva imputação de débito à mencionada empresa, pois não há cheques nominais ou comprovação de que as transferências realizadas na conta específica do convênio (peça 2, p. 45-47) foram direcionadas à conta corrente da empresa Infinita Comércio e Serviços de Móveis Ltda. (CNPJ 07.337.861/0001-09) . 
50. Ademais, o órgão concedente, no âmbito interno da TCE, imputou o débito somente à entidade convenente, em solidariedade com o representante legal, tendo em vista que os elementos constantes dos autos não foram considerados suficientes para a imputação de débito à empresa Infinita Comércio e Serviços de Móveis Ltda. (CNPJ 07.337.861/0001-09) , como se observa na análise financeira (peça 2, p. 313-315) .
51. Propõe-se, neste aspecto, a exclusão da responsabilidade, pelo débito imputado, da empresa Infinita Comércio e Serviços de Móveis Ltda. (CNPJ 07.337.861/0001-09) , tendo em vista que a data de débito constante da citação (29/12/2005) difere das supostas datas de recebimento dos recursos, constantes da relação de pagamentos: 13/1/2006 (R$ 13.000,00) , 25/1/2006 (R$ 1.066,20) , 26/1/2006 (R$ 20.000,00) e 7/2/2006 (R$ 75.516,00) (peça 2, p. 57) e que nos extratos bancários não há como comprovar o efetivo recebimento de recursos pela referida empresa (peça 2, p. 45-47) .
52. A apuração de suposto ilícito penal, decorrente da emissão de nota fiscal inidônea, não compete ao TCU, mas será proposto o envio de cópia da decisão que vier a ser adotada à Procuradoria da República no Distrito Federal, para a adoção das medidas cabíveis.
53. Quanto à imputação de débito aos demais responsáveis, Instituto de Tecnologia Aplicada à Educação - Novo Horizonte (CNPJ: 04.482.911/0001-53) e Antônio Carlos de Souza Medeiros (CPF XXX.431.356-XX) , tem-se o valor imputado solidariamente, conforme os ofícios de citação (peças 20 e 21) , correspondente ao montante transferido do convênio (R$ 120.660,46) , com crédito relativo ao valor devolvido pelo convenente (R$ 2.400,00) , conforme quadro abaixo.
	Data
	Valor (R$) 
	Débito/Crédito

	29/12/2005
	120.660,46
	Débito

	1º/3/2007
	2.400,00
	Crédito

54. A jurisprudência pacífica nesta Corte é no sentido da imprescritibilidade das ações de ressarcimento ao erário (Súmula TCU 282) . Conforme descrito no relatório do Acórdão 1441/2016-TCU-Plenário (Ministro Relator Benjamin Zymler) , a jurisprudência do TCU, apoiando-se no art. 37, §5º, da Constituição Federal de 1988, tem proclamado, sem maiores divergências, a imprescritibilidade das ações que visam o ressarcimento ao erário.
55. Cumpre registrar que no Recurso Extraordinário (RE) 636886/AL, julgado em 17/4/2020 (julgamento virtual) , com repercussão geral (tema 899) , o STF fixou entendimento jurisprudencial divergente das decisões adotadas pelo TCU. Neste julgado, publicado em 29/4/2020, o STF fixou tese quanto à prescrição da 'pretensão de ressarcimento ao erário fundada em decisão de Tribunal de Contas'. Cabe destacar, entretanto, que não houve identificação de orientação jurisprudencial do TCU, no sentido do novo entendimento do STF.
56. Neste aspecto, será mantido o entendimento quanto à imprescritibilidade das ações de ressarcimento ao erário (Súmula TCU 282; Acórdão 1441/2016-TCU-Plenário, Ministro Relator Benjamin Zymler) , com proposta de julgar irregulares as contas dos responsáveis, Instituto de Tecnologia Aplicada à Educação - Novo Horizonte (CNPJ 04.482.911/0001-53) e Antônio Carlos de Souza Medeiros (CPF XXX.431.356-XX) , com imputação de débito, solidariamente, nos valores abaixo descritos, sem a aplicação de multa em face da prescrição da pretensão punitiva:
	Data
	Valor (R$) 
	Débito/Crédito

	29/12/2005
	120.660,46
	Débito

	1º/3/2007
	2.400,00
	Crédito

57. Na instrução inicial (peça 6) e nos ofícios de citação dos responsáveis (peça 12, p. 4; peça 20, p. 4; e peça 21, p. 4) , houve menção de recolhimento dos recursos impugnados aos cofres do Tesouro Nacional, quando deveria fazer referência aos cofres do FNDE. Todavia, como não houve devolução de recursos, não há prejuízo à continuidade processual.
IV. CONCLUSÃO
58. Em face da análise promovida na seção 'Exame Técnico', verifica-se que os responsáveis não lograram comprovar a boa e regular aplicação dos recursos. E, instados a se manifestar, optaram pelo silêncio, configurando a revelia, nos termos do § 3º, do art. 12, da Lei 8.443/1992.
59. Vale ressaltar que a jurisprudência pacífica nesta Corte é no sentido da imprescritibilidade das ações de ressarcimento ao erário (Súmula TCU 282) . Dessa forma, identificado dano ao erário, devese instaurar e julgar o processo de tomada de contas especial para responsabilizar seus agentes causadores, respeitando o direito ao contraditório e à ampla defesa, independentemente de quando ocorreram os atos impugnados.
60. Tendo em vista que não constam dos autos elementos que permitam reconhecer a boa-fé dos responsáveis, sugere-se que as contas dos responsáveis sejam julgadas irregulares, nos termos do art. 202, §6º, do Regimento Interno do TCU, mas sem a aplicação de penalidade, em face da prescrição da pretensão punitiva. 
61. A descrição das irregularidades e condutas imputadas aos responsáveis, que fundamentam o julgamento das contas como irregulares, constam desta instrução (itens 32-39) e da matriz de responsabilização (peça 6, p. 11-12) .
62. Propõe-se a exclusão da responsabilidade, pelo débito imputado, da empresa Infinita Comércio e Serviços de Móveis Ltda. (CNPJ 07.337.861/0001-09) , conforme análise nos itens 41-52 desta instrução, sem julgamento de mérito das contas, devido à ausência de comprovação efetiva de recebimento de recursos do convênio em análise. 
63. Considerando a jurisprudência atual do TCU, quanto à imprescritibilidade das ações de ressarcimento ao erário (Súmula TCU 282) , propõe-se que as contas sejam julgadas irregulares, com a imputação de débito, solidariamente aos responsáveis, Instituto de Tecnologia Aplicada à Educação - Novo Horizonte (CNPJ 04.482.911/0001-53) e Antônio Carlos de Souza Medeiros (CPF XXX.431.356-XX) , nos valores abaixo descritos, sem a aplicação de multa, em face da prescrição da pretensão punitiva, conforme análise das irregularidades descritas nesta instrução e sintetizadas em matriz de responsabilização (peça 6, p. 10-12) :
	Data
	Valor (R$) 
	Débito/Crédito

	29/12/2005
	120.660,46
	Débito

	1º/3/2007
	2.400,00
	Crédito

V. PROPOSTA DE ENCAMINHAMENTO
64. Diante do exposto, submetem-se os autos à consideração superior, propondo ao Tribunal:
 considerar revéis, os responsáveis Sr. Antônio Carlos de Souza Medeiros (CPF XXX.431.356-XX) , Instituto de Tecnologia Aplicada a Educação Novo Horizonte (CNPJ 04.482.911/0001-53) e Infinita Comércio e Serviços de Móveis Ltda. (CNPJ 07.337.861/0001-09) , para todos os efeitos, dando-se prosseguimento ao processo, com fulcro no art. 12, § 3º, da Lei 8.443/1992;
 excluir a responsabilidade, pelo débito imputado, da empresa Infinita Comércio e Serviços de Móveis Ltda. (CNPJ 07.337.861/0001-09) , conforme análise descrita nesta instrução, em especial em razão da ausência de cheque nominativo ou de comprovação de nexo entre a transferência de recursos da conta específica do convênio e conta em nome da referida empresa;
 julgar irregulares, nos termos dos arts. 1º, inciso I, 16, inciso III, alíneas 'b' e 'c', § 2º, da Lei 8.443/1992 c/c os arts. 19 e 23, inciso III, da mesma Lei, e com arts. 1º, inciso I, 209, incisos II e III, 210 e 214, inciso III, do Regimento Interno/TCU, as contas dos responsáveis, Sr. Antônio Carlos de Souza Medeiros (CPF XXX.431.356-XX) e Instituto de Tecnologia Aplicada a Educação Novo Horizonte (CNPJ 04.482.911/0001-53) , condenando-os solidariamente ao pagamento da importância a seguir especificada, atualizada monetariamente e acrescida dos juros de mora, calculada a partir da data discriminada até a data do efetiva quitação do débito, fixando-lhe o prazo de quinze dias, para que comprove, perante o Tribunal, o recolhimento das referidas quantias aos cofres do Fundo Nacional de Desenvolvimento da Educação (FNDE) , nos termos do art. 23, inciso III, alínea 'a', da citada lei:
	Data
	Valor (R$) 
	Débito/Crédito

	29/12/2005
	120.660,46
	Débito

	1º/3/2007
	2.400,00
	Crédito

	Valor atualizado até 25/5/2020: R$ 452.094,39
d) autorizar, desde logo, a cobrança judicial das dívidas, caso não atendidas as notificações, na forma do disposto no art. 28, inciso II, da Lei 8.443/1992;
e) autorizar também, desde logo, se requerido, com fundamento no art. 28, inciso I, da Lei 8.443, de 1992 c/c o art. 217, §§ 1º e 2º do Regimento Interno, o parcelamento da (s) dívida (s) em até 36 parcelas, incidindo sobre cada parcela, corrigida monetariamente, os correspondentes acréscimos legais fixando-lhes o prazo de quinze dias, a contar do recebimento das notificações, para comprovarem perante o Tribunal o recolhimento da primeira parcela, e de trinta dias, a contar da parcela anterior, para comprovarem os recolhimentos das demais parcelas, devendo incidir sobre cada valor mensal, atualizado monetariamente, os juros de mora devidos, no caso do débito, na forma prevista na legislação em vigor, alertando os responsáveis de que a falta de comprovação do recolhimento de qualquer parcela importará o vencimento antecipado do saldo devedor, nos termos do § 2º do art. 217 do Regimento Interno deste Tribunal;
f) encaminhar cópia da deliberação ao Procurador-Chefe da Procuradoria da República no Distrito Federal, nos termos do § 3º do art. 16 da Lei 8.443/1992 c/c o § 7º do art. 209 do Regimento Interno do TCU, para adoção das medidas cabíveis; e comunicar-lhe que o relatório e o voto que a fundamentarem podem ser acessados por meio do endereço eletrônico www.tcu.gov.br/acordaos e que, caso haja interesse, o Tribunal pode enviar-lhe cópia desses documentos sem qualquer custo; 
g) encaminhar cópia do Acórdão que vier a ser proferido ao Fundo Nacional de Desenvolvimento da Educação (FNDE) , para ciência, informando que a presente deliberação, acompanhada do Relatório e do Voto que a fundamenta, está disponível para a consulta no endereço www.tcu.gov.br/acordaos, além de esclarecer que, caso requerido, o TCU poderá fornecer sem custos as correspondentes cópias, na forma impressa".
2.	O Ministério Público junto a este Tribunal (MPjTCU) manifestou-se de acordo com a proposta da SecexEducação, ante as seguintes considerações (peça 33) : 
"2. Com relação ao comentário da Secex-TCE  (sic)  de que será mantido, neste caso, o entendimento quanto à imprescritibilidade das ações de ressarcimento ao erário, embora não tenha identificado orientação jurisprudencial do TCU a respeito do novo entendimento do STF, firmado ao julgar o Recurso Extraordinário (RE) 636886/AL, com repercussão geral (tema 899) , é oportuno reproduzir os seguintes trechos do voto condutor do Acórdão 5236/2020-TCU-Primeira Câmara:
11. Com efeito, consoante examinado pela unidade técnica, não é procedente a alegação preliminar de que teria ocorrido decadência ou prescrição, tanto do débito ora em discussão quanto da pretensão punitiva desta Corte de Contas. Verifico que os fatos geradores dos débitos têm data de origem em 8/10/2008 e 26/11/2008, ao passo que a citação foi determinada por meio do despacho do relator, oficializado em 21/1/2016, o que representa pouco mais de sete anos após a ocorrência dos fatos.
12. Enfatizo que estou aplicando a jurisprudência atual desta Corte de Contas sobre a matéria, consolidada na Súmula 282, para a prescrição do débito apurado e, no que tange à eventual aplicação de sanções, no incidente de uniformização de jurisprudência apreciado pelo Acórdão 1441/2016-TCU-Plenário, que adotou o prazo geral de prescrição indicado no art. 205 do Código Civil. Não desconheço que recentemente o Supremo Tribunal Federal, no âmbito do RE 636886/AL, fixou o seguinte enunciado para o Tema 899: 'É prescritível a pretensão de ressarcimento ao erário fundada em decisão de Tribunal de Contas'. Não obstante essa respeitável decisão, ainda pairam diversas dúvidas sobre a matéria, pois é possível a conclusão de que a deliberação não tratou da prescrição do processo de controle externo levado a cabo perante o Tribunal de Contas da União, mas sim da prescrição intercorrente ocorrida durante a fase de execução do acórdão condenatório do Tribunal.
 (...) 
15. Com base nessa possível interpretação, a matéria decidida no aludido feito não teria nenhuma repercussão de ordem prática e jurídica na presente tomada de contas especial, cujo título executivo extrajudicial ainda não se formou. Caso a AGU, na execução de eventual decisão condenatória proferida neste feito, deixe de adotar as medidas pertinentes dentro do prazo de cinco anos, aí sim haverá a aplicação da tese emanada no RE 636886, com o reconhecimento da prescrição intercorrente da ação de ressarcimento ao erário fundada em decisão de Tribunal de Contas (a ação de execução fiscal) , pela hipotética inação da Fazenda Pública.
16. Ainda que se interprete que a decisão do STF seja também aplicável à tramitação do processo de controle externo no âmbito do TCU, exsurgem outras diversas questões fundamentais para que esta Corte de Contas estabeleça novo tratamento acerca da prescrição do débito e da pretensão punitiva, em particular qual seria o dies a quo  (data de ocorrência do fato irregular ou data do seu conhecimento pelo TCU) e as hipóteses de interrupção da prescrição.
17. Diante de todas as dúvidas ainda existentes sobre a decisão do STF no âmbito do RE 636886, opto por aplicar ao caso em exame a jurisprudência do TCU então existente, que se fundamenta no art. 37, § 5º, da Constituição Federal, no que tange ao ressarcimento do prejuízo, e no art. 205 da Lei 10.406/2002 (Código Civil) , no que se refere à pretensão punitiva.
3. Na mesma linha do precedente supracitado, considero que deve ser mantido o entendimento anterior desta Corte, consolidado na Súmula 282, até que essa questão seja devidamente esclarecida.
4. Sobre a responsabilização da empresa Infinita Comércio e Serviços de Móveis Ltda., uma vez que não se comprovou que ela efetivamente recebeu recursos do convênio, acompanho a proposta de excluí-la da relação processual".
	
É o Relatório.

não há.

Subprocurador-Geral Paulo Soares Bugarin.

TOMADA DE CONTAS ESPECIAL. NÃO COMPROVAÇÃO DA BOA E REGULAR APLICAÇÃO DE RECURSOS PÚBLICOS FEDERAIS. CITAÇÃO. REVELIA. CONTAS IRREGULARES. DÉBITO.

TOMADA DE CONTAS ESPECIAL (TCE)

Secretaria de Controle Externo da Educação - SecexEducação.

Aprecia-se tomada de contas especial instaurada pelo Fundo Nacional de Desenvolvimento da Educação - FNDE, tendo como responsáveis o Instituto de Tecnologia Aplicada a Educação Novo Horizonte e o seu presidente, Sr. Antônio Carlos de Souza Medeiros, em razão da não comprovação da correta aplicação dos recursos repassados àquela instituição por força do Convênio 811020/2005, celebrado com a União, objetivando a implementação de ações educativas complementares destinadas à redução da exposição de crianças, adolescentes e jovens a situações de risco e vulnerabilidades sociais, bem como dos índices de repetência e evasão escolar na rede pública de ensino.
2.	O plano de trabalho pactuado estabelecia o oferecimento de cursos nas áreas de línguas estrangeiras, informática e reforço escolar nas disciplinas de português e matemática, para 8.000 alunos de 35 escolas da zona urbana do Distrito Federal (peça 1, fls. 233/235) .
3.	Com vigência no período de 30/11/2005 a 29/11/2006 e prazo final para apresentação da prestação de contas em 29/1/2007, referido ajuste previu recursos no valor de R$ 121.879,25, dos quais R$ 120.660,46 de origem do concedente e R$ 1.218,79 correspondentes à contrapartida da convenente, para a aquisição de material didático e de apoio e para o pagamento de bolsa-auxílio a monitores.
4.	No âmbito deste Tribunal, foi promovida a citação solidária dos responsáveis, pelo total repassado ao convenente (descontado o valor de R$ 2.400,00, já devolvido ao FNDE, em 1º/3/2007) , para apresentarem alegações de defesa e/ou recolherem aos cofres públicos os recursos cuja regular aplicação não restou demonstrada, em decorrência da ausência de comprovação da efetiva execução das ações pactuadas, da entrega dos materiais didáticos e de apoio supostamente adquiridos e do alcance dos objetivos propostos, bem como de identificação do número de alunos atendidos, do conteúdo programático dos cursos ofertados com base nos livros adquiridos, da carga horária dos cursos e das unidades escolares beneficiadas.
5.	Ressalte-se que, no chamamento acima, foi incluída a empresa Infinita Comércio e Serviços de Móveis Ltda., contratada para o fornecimento de material didático, até o limite de R$ 110.582,20, alusivo à Nota Fiscal 079, de 14/2/2006, ante a conduta de emitir nota fiscal relativa à venda de mercadoria incompatível com a atividade econômica (CNAE) por ela exercida, bem como de receber os recursos públicos correspondentes, no âmbito do referido convênio, cuja execução do objeto não foi comprovada pelo convenente.
6.	Embora notificados de forma regular e válida, em plena conformidade com os normativos acerca da matéria, os responsáveis permaneceram silentes, o que caracteriza a revelia, nos termos do art. 12, § 3º, da Lei 8.443/1992, devendo-se, portanto, dar prosseguimento ao processo.
7.	Diante disso, a Secretaria de Controle Externo da Educação sugeriu o julgamento pela irregularidade das contas e a condenação dos responsáveis em débito, sem aplicação de multa, ante a ocorrência da prescrição da pretensão punitiva deste Tribunal.
8.	Acolho o encaminhamento de mérito proposto pela unidade técnica, o qual foi endossado pelo douto Parquet e cujos fundamentos incorporo às minhas razões de decidir.
9.	De fato, relativamente à empresa Infinita Comércio e Serviços de Móveis Ltda., cabe a sua exclusão do presente feito, ante a ausência de comprovação, nos autos, de que ela tenha efetivamente recebido os recursos conveniados.
10.	Quanto ao Sr. Antônio Carlos de Souza Medeiros e ao Instituto de Tecnologia Aplicada a Educação Novo Horizonte, não obstante as oportunidades que lhes foram conferidas pelo órgão concedente e por este Tribunal, tais responsáveis não apresentaram qualquer elemento que pudesse descaracterizar as irregularidades apontadas ou elidir a sua responsabilidade pela prática dessas irregularidades.
11. 	Ressalto que, conforme assentado na jurisprudência consolidada desta Casa, compete ao gestor o ônus de comprovar a regularidade da aplicação dos recursos públicos sob sua responsabilidade. No caso em exame, verifica-se a responsabilidade solidária do Instituto de Tecnologia Aplicada a Educação Novo Horizonte, em consonância com o entendimento fixado na Súmula TCU 286, segundo a qual "a pessoa jurídica de direito privado destinatária de transferências voluntárias feitas com vistas à consecução de uma finalidade pública responde solidariamente com seus administradores pelos danos causados ao erário".
12.	Sendo assim, e ante a inexistência nos autos de elementos evidenciando a boa-fé na sua conduta, cabe, desde já, o julgamento das presentes contas pela irregularidade, com condenação em débito.
13.	A propósito, acerca da pretensão de ressarcimento do dano ao erário, teço os seguintes comentários.
14.	Primeiro, resta isento de dúvidas que a jurisprudência consolidada deste Tribunal de Contas da União (TCU) formou-se no sentido da imprescritibilidade das ações de ressarcimento ao erário. Nesse sentido, reproduzo o Enunciado de Súmula no 282, desta Corte: 
As ações de ressarcimento movidas pelo Estado contra os agentes causadores de danos ao erário são imprescritíveis.
15.	De outra parte, e à semelhança dos outros julgadores deste TCU, não desconheço a recente decisão exarada pelo Supremo Tribunal Federal (STF) , prolatada no âmbito do Recurso Extraordinário (RE) 636.886/AL, por meio da qual foi fixado o seguinte enunciado para o Tema 899, de repercussão geral: 
É prescritível a pretensão de ressarcimento ao erário fundada em decisão de Tribunal de Contas. 
16.	Ocorre que, consoante o destacado pelo e. Ministro Benjamin Zymler no leading case que primeiro discutiu o alcance do referido julgado da Corte Suprema (voto condutor do Acórdão 5236/2020-TCU-Primeira Câmara) , ainda há diversas dúvidas sobre a matéria, pois resta possível a conclusão de que a decisão não tratou da prescrição do processo de controle externo levado a efeito no âmbito do TCU mas, sim, da prescrição intercorrente ocorrida durante a fase de execução do acórdão condenatório desta Corte.
17.	Na oportunidade, o Sua Excelência aduziu que a aludida decisão do STF enfrentou RE interposto pela União contra acórdão do Tribunal Regional Federal da 5ª Região (TRF/5) , ementado como se segue, pelo qual o regional negou provimento a embargos de declaração opostos contra acórdão de sua lavra:
EMENTA: TRIBUTÁRIO. PROCESSUAL CIVIL. EXECUÇÃO FISCAL. PROCESSO PARALISADO POR MAIS DE CINCO ANOS. PRESCRIÇÃO INTERCORRENTE. OCORRÊNCIA. 1. Para fins práticos, deve-se observar quando a Fazenda Pública foi intimada a providenciar o andamento do feito. Passados cinco anos sem diligências concretas, ocorre a prescrição intercorrente. Caso haja suspensão na forma do art. 40, da Lei n. 6.830/80, ocorre a extinção se o feito permanecer paralisado por mais de seis anos. 2. Na hipótese dos autos, houve o arquivamento sem baixa do processo em 12.08.1999 e até a data da sentença extintiva do feito em 05.06.2006, a Fazenda Nacional não apresentou nenhuma medida concreta quanto à localização do devedor ou de seus bens. Revela-se, portanto, inequívoca a ocorrência da prescrição intercorrente.
18.	O Ministro Benjamin Zymler argumentou que, na situação debatida judicialmente, a Fazenda Pública havia deixado a ação paralisada por mais de seis anos, o que ensejou fosse declarada a prescrição intercorrente no caso em tela. Isto é, a questão objeto da controvérsia cingiu-se à prescrição intercorrente ocorrida durante a fase de execução do acórdão condenatório do TCU.
19. 	Desse modo, ponderou que, com base nessa possível interpretação, a matéria decidida no mencionado feito não teria nenhuma repercussão de ordem prática e jurídica nos processos desta Corte, isso porque o título executivo, que é própria decisão do Tribunal, consoante o art. 19 da Lei 8.443/92, ainda não se formou. 
20.	Feito esse raciocínio, Sua Excelência acresceu que, ainda que se possa interpretar que a decisão do STF também se aplique ao iter do processo de controle externo neste TCU, outras questões, de suma importância visando este Tribunal estabeleça novo tratamento acerca da prescrição do débito, restariam pendentes de esclarecimento, relevando mencionar as relativas à definição da data de ocorrência do fato irregular ou data do seu conhecimento pelo TCU, bem assim as hipóteses de interrupção da prescrição.
21. 	Em conclusão, conduziu o colegiado a que aplicasse, ao caso in concreto, a jurisprudência do TCU até então vigente, fundamentada no art. 37, § 5º, da Constituição Federal, e consubstanciada na citada Súmula 282, no que tange ao ressarcimento do prejuízo.
22.	Anoto que o entendimento acima também foi seguido em outros julgados desta Corte, sendo exemplos os Acórdão 1492/2020-TCU-Plenário, Rel. Min. Aroldo Cedraz; 5.236/2020, 6.084/2020, 6.465/2020, 6.466/2020, e 7.982/2020, Rel. Min. Benjamin Zymler, todos da 1ª Câmara; e 5.681/2020, 6.350/2020, e 8.316/2020, da minha relatoria; 6.707/2020 e 6.726/2020, Rel. Min. Subst. Marcos Benquerer Costa; e 5.690/2020 e 8.021/2020, Rel. Min. Aroldo Cedraz, estes da 2ª Câmara) . 
23.	Releva, ainda, considerar que em 14 de agosto último a Advocacia-Geral da União opôs embargos de declaração ao já citado acórdão proferido no RE 636.886/AL, objetivando exatamente dirimir dívidas quanto ao alcance da aludida decisão, notadamente para que se tenha como correta compreensão a de que "a tese de repercussão geral no acórdão (...) embargado abrange apenas a fase executiva da decisão do TCU". 
24.	Nesse sentido, e considerando que os contornos ao final dados pela Corte Suprema após a apreciação dos aclaratórios certamente balizarão a atuação futura deste Tribunal de Contas da União, inclusive com as correções que por ventura se fizerem cabíveis, até em razão de a prescrição ser matéria de ordem pública, acompanho o posicionamento manifestado por esta Casa nos arestos antes mencionados e aplico ao caso em exame a jurisprudência do TCU até o momento firmada.
25.	Por fim, como concluído pela unidade técnica, nos termos do Acórdão 1441/2016-TCU-Plenário, há empecilhos para a aplicação de multa aos responsáveis, haja vista a ocorrência da prescrição da pretensão punitiva deste Tribunal. Com efeito, houve o transcurso de mais de dez anos entre a ordem para a citação no âmbito do TCU (peça 8) , em 19/7/2019, e a data final para a prestação de contas do ajuste, em 29/1/2007. 
	Pelas razões expostas, VOTO no sentido de que seja adotado o acórdão que ora submeto à apreciação deste colegiado.
TCU, Sala das Sessões Ministro Luciano Brandão Alves de Souza, em 25 de agosto de 2020.
Ministro JOÃO AUGUSTO RIBEIRO NARDES 
Relator